臺中高等行政法院判決
　　　　　　　　　　　　　　　　　　 94年度簡字第00170號
原　　　告　甲○○
被　　　告　財政部臺灣省中區國稅局
代　表　人　乙○○
訴訟代理人　丙○○
上列當事人間因綜合所得稅事件，原告不服財政部中華民國
94年1月31日台財訴字第09400007570號訴願決定（案號：第0000
0000號），提起行政訴訟，本院判決如下︰
　　主  文
原告之訴駁回。
訴訟費用由原告負擔。
　　事  實
一、原告89年度綜合所得稅結算申報，原列報醫藥費及生育費扣
    除額新台幣（下同）259,865元，經被告所屬東山稽徵所以
    其中財團法人天主教台灣省私立慈愛殘障教養院（以下簡稱
    慈愛教養院）所開立之教養費及教保費252,740元收據並非
    醫藥及生育費，乃予以剔除，並核定綜合所得總額2,633,74
    3元，綜合所得淨額1,833,035元，補徵應納稅額33,184元，
    原告不服，申請復查，未獲變更，提起訴願，亦遭決定駁回
    ，乃提起本件行政訴訟，茲將兩造訴辯意旨陳述於下：
二、原告起訴意旨略以：
    (一)按「國家對於身心障礙者之保險與就醫、無障礙環境之建
      構、教育訓練與就業輔導及生活維護與救助，應予保障，
      並扶助其自立與發展。」、「對於身心障礙者或其扶養者
      應繳納之稅捐，政府應按障礙等級及家庭經濟狀況，依法
      給予適當之減免。納稅義務人或與其合併申報納稅之配偶
      或撫養親屬為身心障礙者，應准予列報身心障礙特別扣除
      額，其金額於所得稅法定之。」、「按前三條規定計得之
      個人綜合所得總額，減除左列免稅額及扣除額後之餘額，
      為個人之綜合所得淨額……二、扣除額：納稅義務人就左
      列標準扣除額或列舉扣除額擇一減除……（二）列舉扣除
      額......3. 醫藥及生育費：納稅義務人及其配偶或受扶
      養親屬之醫藥費及生育費，以付與公立醫院、公務人員保
      險特約醫院、勞工保險特約醫療院、所，或經財政部認定
      其會計紀錄完備正確之醫院者為限。」此分別有憲法增修
      條文第10條、身心障礙者保護法第46條及所得稅法第17條
      明文可考。
    (二)被告及訴願機關駁回原告之理由，無非以原告所申報之教
      養費及教保費25萬餘元非前揭稅法明揭之列舉扣除額之細
      目，而為駁回原告之主要論據，然此列舉卻有違前揭憲法
      增修條文及身心障礙者保護法對殘障人士之保障意旨，核
      被告及訴願機關對法律之解釋，與一般社會之認知有異，
      果有此歧異見解，自應為弱勢者有利之解釋，方符憲法保
      障殘障之原旨，而被告不察，仍堅持原僵固之解釋，令原
      告匪夷所思。
    (三)查「... 查原告申報列舉扣除之醫療及生育費192,500元
      ，係原告之母羅黃招於嘉義市仁愛顧問社之看護費支出，
      有原告提出之收據附原處分卷可稽。查依嘉義市人愛顧問
      社出具之收據，原告主張之系爭192,500元係屬看護費，
      並非直接進行醫療所生之費用，是其是否屬行為時所得稅
      法第17條第1項第2款第2目第3小目所規定得列舉扣除之醫
      藥費，即應視此看護費是否與醫療相關，而為醫療所延伸
      之必要範疇；而財政部上述函釋即就如何為此要件之判斷
      ，所為具體認定方式之規範... 」（詳見高雄高等行政法
      院簡易判決92年度簡字第289號），原告之子因殘障並領
      有殘障手冊，而據醫師告知其應做長期之復健及教養，原
      告方將其送至慈愛教養院為長期之醫療復建，核院方對原
      告之子所進行之復健等行為，亦當屬稅法所列之扣除項目
      ，復以前揭判決之意旨「... 是其是否屬行為時所得稅法
      第17條第1項第2款第2目第3小目所規定得列舉扣除之醫藥
      費，即應視此看護費是否與醫療相關，而為醫療所延伸之
      必要範疇... 」，然被告卻不細查該復健行為是否為醫療
      所延伸之必要行為範疇，僅憑收據之名目「教養費及教保
      費」即率爾駁回原告之訴願，殊有未恰；次者，縱果依鈞
      院之文義解釋並非屬醫藥費，鈞院對生育費之文義解釋又
      何能限縮於「生」？而不及於「育」呢？蓋人乃「生」後
      繼而「育」之，使該人日後可於社會上立足，核該教養院
      對原告之子所為之一切醫療進而教育行為，在在合於「育
      」之定義，而被告對生育之解釋，顯然不符社會之法感情
      。
    (四)退步言之，縱然鈞院對生育之解釋亦採嚴格限制，然依所
      得稅法同條款對一般人之教育學費特別扣除額係25,000元
      ，而身心障礙者因先天固有之殘障不能與一般正常小孩相
      比，甚至連入學都有困難之情形下，其父母即不能享有該
      教育之特別扣除額，此果符社會之公平正義原則：而殘障
      者之父母通常須花費更多之心力與費用以照顧殘障子女，
      非但於列舉扣除額處遭刁難，更於特別扣除額遭排除，此
      並非台灣正侈言邁向福利國家對殘障人士及家屬應有之態
      度，據前論結，原告仍認原處分之認定即有不合，因求為
      判決將原處分及訴願決定均撤銷。
三、被告答辯意旨略謂：
    (一)按「按前三條規定計得之個人綜合所得總額，減除左列免
      稅額及扣除額後之餘額，為個人之綜合所得淨額……二、
      扣除額：納稅義務人就左列標準扣除額或列舉扣除額擇一
      減除……（二）列舉扣除額......3. 醫藥及生育費：納
      稅義務人及其配偶或受扶養親屬之醫藥費及生育費，以付
      與公立醫院、公務人員保險特約醫院、勞工保險特約醫療
      院、所，或經財政部認定其會計紀錄完備正確之醫院者為
      限。但受有保險給付部分，不得扣除。」為行為時所得稅
      法第17條第1項第2款第2目第3小目所明定。
    (二)原告本年度綜合所得稅結算申報，列舉扣除慈愛教養院之
      教養費及教保費252,740元，被告機關原查以其並非醫藥
      及生育費予以剔除。原告主張依身心障礙者保護法第46條
      規定，對於身心障礙者或其扶養者應繳納之稅捐，應按障
      礙等級給予適當之減免，請依該法立法精神准予認列系爭
      費用云云，經被告機關復查決定略以，查所得稅法除殘障
      特別扣除額外，就身心障礙者或其扶養者應納之所得稅並
      無其他減免規定；次查系爭教養費及教保費並非醫藥及生
      育費，有該教養院所開立之收據可稽，原核定並無不合，
      復查後乃予駁回。原告不服，提起訴願，財政部持與被告
      機關相同之論見，予以駁回。
    (三)訴訟意旨略謂：被告機關駁回原告之主要論據有違憲法增
      修條文第10條及身心障礙者保護法第46條對殘障人士之保
      障意旨。又原告之子因殘障並領有殘障手冊，而據醫師告
      知其應做長期之復健及教養，乃將其送至慈愛教養院為長
      期之醫療復健，亦當屬稅法所列之扣除額項目云云。
    (四)查所得稅法第17條第1項第2款第3目第4小目規定受扶養親
      屬如為殘障福利法（現行為身心障礙者保護法）第3條規
      定之殘障者得列報殘障特別扣除額，原告已列報殘障特別
      扣除額74,000元，並經被告機關如數核定，其主張容有誤
      解。次依慈愛教養院所出具之收據，系爭252,740元係屬
      教養費及教保費，並非直接進行醫療所生之費用，被告機
      關否准列報並無不合。原告提起本訴訟，並無新理由及新
      事證，仍復執前詞，所訴委不足採。
    (五)基上論結，原處分及所為復查、訴願決定並無違誤，請准
      如答辯之聲明判決。
　　理  由
一、按「按前三條規定計得之個人綜合所得總額，減除左列免稅
    額及扣除額後之餘額，為個人之綜合所得淨額……二、扣除
    額：納稅義務人就左列標準扣除額或列舉扣除額擇一減除…
    …（二）列舉扣除額......3. 醫藥及生育費：納稅義務人
    及其配偶或受扶養親屬之醫藥費及生育費，以付與公立醫院
    、公務人員保險特約醫院、勞工保險特約醫療院、所，或經
    財政部認定其會計紀錄完備正確之醫院者為限。但受有保險
    給付部分，不得扣除。」為行為時所得稅法第17條第1項第2
    款第2目第3小目所明定。
二、原告89年度綜合所得稅結算申報，列舉扣除慈愛教養院之教
    養費及教保費252,740元，被告機關以其並非醫藥及生育費
    予以剔除，並核定綜合所得總額2,633,743元，綜合所得淨
    額1,833,035元，補徵應納稅額33,184元，原告不服申請復
    查，主張依身心障礙者保護法第46條規定，對於身心障礙者
    或其扶養者應繳納之稅捐，應按障礙等級給予適當之減免，
    請依該法立法精神准予認列系爭費用，被告機關復查決定以
    ，所得稅法除殘障特別扣除額外，就身心障礙者或其扶養者
    應納之所得稅並無其他減免規定；系爭教養費及教保費並非
    醫藥及生育費，有該教養院所開立之收據可稽，原核定並無
    不合，乃駁回原告復查之申請，揆諸上揭規定，原處分及復
    查決定並無違誤。
三、原告雖起訴主張：被告機關駁回原告之主要論據有違憲法增
    修條文第10條及身心障礙者保護法第46條對殘障人士之保障
    意旨；又原告之子因殘障並領有殘障手冊，而據醫師告知其
    應做長期之復健及教養，乃將其送至慈愛教養院為長期之醫
    療復健，亦當屬稅法所列之扣除額項目云云。然查：
    (一)所得稅法第17條第1項第2款第3目第4小目規定受扶養親屬
      如為殘障福利法（現行為身心障礙者保護法）第3條規定
      之殘障者得列報殘障特別扣除額，原告已列報殘障特別扣
      除額74,000元，此有原告89年度綜合所得稅結算申報書附
      於原處分卷可稽（見原處分卷第20頁），並經被告機關如
      數核定（見原處分卷第21頁及22頁之核定通知書），原告
      上開主張容有誤解。
    (二)又依慈愛教養院所出具之收據，系爭252,740元係屬教養
      費及教保費，並非直接進行醫療所生之費用，而原告指稱
      醫師告知其子應做長期之醫療復健，並未提出有關醫院或
      醫師之診療醫囑資料或診療收據，僅空言主張，自無可採
      ，被告機關否准列報上開慈愛教養院所出具教養費及教保
      費252, 740元之非醫療費用，並無不合。至於原告所引高
      雄高等行政法院92年度簡字第289號判決，既非判例，且
      案情各異，尚難比附援引，執為本件亦應為認列之依據。
四、綜上所述，原告所訴各節，均無足取，本件原處分並無違誤
    ，訴願決定予以維持，亦無不合，原告訴請撤銷為無理由，
    應予駁回。本件為簡易事件，爰不經言詞辯論逕為判決。
據上論結，本件原告之訴為無理由，依行政訴訟法第233條第1項
、第236條、第195條第1項後段、第98條第3項前段，判決如主文
。
中　　華　　民　　國　　94　　年　　10　　月　　27　　日
                          第二庭法  官　莊　金　昌
以上正本證明與原本無異。
如不服本判決，應於判決送達後20日內，以本訴訟事件所涉及之
法律見解具有原則性者，始得向本院提出上訴狀並表明上訴理由
，經最高行政法院許可，否則不得上訴；如於本判決宣示後送達
前提起上訴者，應於判決送達後20日內補提上訴理由書（均應依
對造人數提出繕本）。
提起上訴應預繳送達用雙掛號郵票390元（34元及5元郵票各10份
)。
中　　華　　民　　國　　94　　年　　10　　月　　27　　日
　　　　　　　　　　　　        書記官　邱  吉  雄
